【裁判字號】    97,上訴,83
【裁判日期】    970430
【裁判案由】    違反毒品危害防制條例
【裁判全文】
臺灣高等法院高雄分院刑事判決          97年度上訴字第83號
上  訴  人
即  被  告  甲○○
                    現羈押於臺灣高雄看守所
選任辯護人  莊雯琇律師
            蔡明樹律師
上  訴  人
即  被  告  乙○○
                    現羈押於臺灣高雄看守所
選任辯護人  陳慧博律師
上  訴  人
即  被  告  戊○○
                    現羈押於臺灣高雄看守所
選任辯護人  洪千琪律師
上列上訴人因違反毒品危害防制條例案件，不服臺灣高雄地方法
院96年度重訴字第69號中華民國96年12月11日第一審判決（起訴
案號：臺灣高雄地方法院檢察署96年度偵字第9044號），提起上
訴，本院判決如下：
    主  文
原判決撤銷。
甲○○共同販賣第二級毒品，處有期徒刑拾年，褫奪公權陸年，
均沒收銷燬之；未扣案之與不詳姓名之人販賣第二級毒品所得財
物新臺幣貳佰拾萬元，應連帶沒收之，如一部或全部不能沒收時
，以其財產抵償之；未扣案之門號0000000000號行動電話壹具沒
收之，如一部或全部不能沒收時，追徵其價額或以其財產抵償之
。又共同製造第三級毒品，處有期徒刑陸年拾月，褫奪公權肆年
，扣案如附表一、二所示之物及附表三編號3 之所示之行動電
壹具均沒收之。應執行有期徒刑拾陸年陸月，褫奪公權陸年；未
扣案之販賣第二級毒品所得財物新臺幣貳佰拾萬元，應連帶沒收
之，如一部或全部不能沒收時，以其財產抵償之；未扣案之與不
詳姓名人之門號0000000000號行動電話壹具沒收之，如一部或全
部不能沒收時，追徵其價額或以其財產抵償之；扣案如附表一、
二所示之物及附表三編號3 之所示行動電壹具均沒收之。
乙○○、戊○○共同製造第三級毒品，各處有期徒刑伍年陸月，
各褫奪公權年，扣案如附表一、二所示之物及附表三編號3 之
所示之行動電話壹具均沒收之。
    事  實
一、甲○○與丙○○（業經本院以94年度上訴字第653 號判決處
    有期徒刑8 年6 月，並由最高法院以96年度台上字第6952號
    判決上訴駁回確定）認識；而與丙○○認識之綽號「蘋果」
    姓名、年籍不詳成年人復請丙○○出面購買第二級毒品甲基
    安非他命，丙○○乃與甲○○接洽，甲○○明知甲基安非他
    命屬毒品危害防制條例第2 條第2 項第2 款所規定之第二級
    毒品，不得持有及販賣，竟仍與另一姓名、年籍不詳之成年
    男子共同意圖營利，基於販賣第二級毒品甲基安非他命之犯
    意聯絡，於民國93年8 月24日下午5 時30分許，接獲丙○○
    電話表示，綽號「蘋果」之人希望以每公斤新臺幣（下同）
    51萬元之代價，購買甲基安非他命共4 公斤，甲○○於電話
    而同意之，惟尚未約定交貨時間；嗣於同日下午7 時2 分許
    ，丙○○再以電話向甲○○表示「蘋果」希望能將購買甲基
    安非他命之數量提高為5 公斤（每公斤仍為51萬元），已預
    備220 餘萬元現款，其餘不足部分隨後再以匯款方式付款，
    甲○○亦即同意之，並與丙○○約定同日晚上，在高雄市○○區○○街36巷2 之9 號前停車場見面。至同日晚上10時許
    ，甲○○駕駛非其所有之車牌號碼ZT－2493號自用小客車前
    往該處，丙○○與「蘋果」亦分乘計程車及另一車型、車號
    不詳之車輛抵達，三人會合後，丙○○即下車先向「蘋果」
    取得貨款現金210 萬元轉交予甲○○，再由甲○○駕駛前揭
    自用小客車搭載丙○○，前往高雄市○○區○○路與武慶路
    口附近與前揭姓名、年籍不詳之成年男子見面，至該處後，
    丙○○及甲○○下車等候，該姓名、年籍不詳之成年男子則
    駕原由甲○○駕駛之前開自用小客車離開。其後該姓名、年
    籍不詳之成年男子駕駛前揭車輛返回丙○○及甲○○原下車
    處附近，並交還車輛給甲○○，此時車內後座已放妥以黃色
    及白色塑膠袋包裝之甲基安非他命5 大包（各以夾鏈袋1 個
    包裝，含外包裝袋總毛重5,031.67公克，總淨重4,947.75公
    克，取0.21公克鑑驗，總餘淨重4,947.54公克），甲○○遂
    駕駛該車搭載丙○○及車內甲基安非他命，於同日晚上11時
    左右，返回高雄市○○區○○街36巷2 之9 號處之登山街道
    路旁與「蘋果」會合，丙○○即將所購得之前開5 大包甲基
    安非他命帶下車欲轉交給「蘋果」時，為在場埋伏之員警當
    場逮捕，並扣得前開甲基安非他命5 大包，甲○○則趁隙駕
    駛前揭車輛逃離現場，「蘋果」亦趁隙逃離。嗣於96年3 月
    25日，甲○○為警緝獲到案，始查悉全部上情。
二、甲○○、康立凱（由臺灣高雄地方法院以96年度訴字第4299
    號判決判處有期徒刑6 年在案）、乙○○、戊○○與邱晏昱
     (另由臺灣高雄地方法院檢察署檢察官以96年度偵字第3375
    號提起公訴）均明知愷他命係屬毒品危害防制條例所列之第
    三級毒品，不得製造，竟共同基於製造第三級毒品愷他命之
    犯意聯絡，由甲○○負責統籌、購買製造器具及提供資金，
    康立凱及邱晏昱負責提供製造原料及教導乙○○、戊○○製
    造之技術，並由邱晏昱於同年3 月1 日，以其不知情之女友
    王茹儀名義承租位於屏東縣內埔鄉○○路34號之房屋，作為
    製造毒品之場所，再將由康立凱提供之製造愷他命原料鹽酸
    羥亞胺（HYDROXYLIMINE HCL） ，及由邱晏昱陸續買進製造
    凱他命所需之氨水、活性炭、苯甲酸乙酯、電熱攪拌機、高
    溫玻璃燒杯、真空馬達、電風扇、陶瓷漏斗、空氣清淨機、
    電磁爐、玻璃瀘瓶等化學物品及設備，載至上址置放。旋由
    康立凱及邱晏昱輪流教導乙○○、戊○○製造愷他命；至96
    年3 月17、18日許，戊○○與乙○○進行至製成愷他命毒品
    之階段（即俗稱異構化階段，即將鹽酸羥亞胺與苯甲酸乙酯
    溶劑混合後，以攝氏180 度加熱下經半小時以上攪拌，製成
    含愷他命成分之黑水及咖啡色泥狀物毒品）；甲○○即分別
    於同年3 月22日晚間7 時32分、3 月23日下午4 時29分及3
    月23日下午4 時44分許，以其所有之門號0000000000號之行
    動電話向宏昇化學行購買無水酒精40罐，甲○○購得無水酒
    精後，隨即載往前揭處所，交與乙○○、戊○○，並進行純
    化階段（即將異構化階段合成之愷他命經去除雜質及再結晶
    處理，使之純化），在製作過程中，甲○○並以上開行動電
    話與乙○○聯絡，詢問製作過程之進度與方法。嗣於96年3
    月25日凌晨1 時30分許，在前揭處所，為法務部調查局南部
    地區機動工作組（以下簡稱調查局南機組）、高雄市政府警
    察局苓雅分局等單位組成之專案小組人員當場查獲，並當場
    逮捕乙○○及戊○○，並扣得甲○○所有如附表一所示供製
    造愷他命所用之原料、器具，及如附表二所示愷他命等物，
    又於同日中午12時20分許，在屏東縣麟洛鄉○○路85號逮捕
    甲○○到案，並搜索甲○○位於高雄市小港區○○○路129
    號之住處，扣得甲○○所有附表三編號3 所示之行動電話，
    而查悉上情。
三、案經臺灣高雄地方法院檢察署檢察官指揮海岸巡防署南部地
    區巡防局、調查局南機組、高雄縣政府警察局鳳山分局、苓
    雅分局報請臺灣高雄地方法院檢察署檢察官偵查起訴。
    理  由
壹、證據能力方面：
一、本案上訴人即被告甲○○、乙○○、戊○○於警詢中關於其
    他被告參與製造第三級毒品愷他命之陳述，已經檢察官、被
    告及其辯護人同意作為證據，本院審酌上開陳述作成時之外
    部情狀，並無不正取供等任何不適當之情況，且當時距案發
    時間較近，外部干涉較少，認以之作為本案之證據，應屬適
    當，自得為證據；又其等3 人於偵查中在檢察官所為關於其
    他被告參與製造第三級毒品愷他命之陳述，已經依法具結，
    並無顯不可信之特別情況，且被告甲○○、乙○○、戊○○
    均已捨棄對其他被告之對質詰權，依法自均得為證據。
二、他案被告丙○○所使用0000000000號行動電話於93年8 月24
    日之監聽譯文，及被告甲○○所使用0000000000號行動電話
    於96年3 月22日、23日之監聽譯文，均為檢察官依法核發通
    訊監察書所得之證據，此有臺灣高雄地方法院檢察署93年8
    月16日雄檢楠玉字聲監續字第750 號通訊監察書、臺灣高雄
    地方法院檢察署96年3 月6 日雄檢博水監續字第496 號通訊
    監察書，及各該監聽譯文附卷可稽（見高雄縣政府警察局鳳
    山分局鳳警刑移字第1976號偵查案卷第4 、5 頁，96年度偵
    字第9044號卷第11至21頁，第29至第39頁、原審卷第248-1
    至248-3 頁），依法均得為證據。
三、證人丙○○於原審及本院審理時屢經傳喚、拘提均未到庭，
    有送達證書及拘票附卷為憑，而其於警詢之證述係為證明被
    告犯罪事實存否所必要之證據，且經核其做成之外部情狀，
    並無不正取供等不可信情形，且司法警察於詢問前均已依刑
    事訴訟法第95條告知其權利，足確保該陳述符合其真意，應
    認具有特別可信之情況，是依刑事訴訟法第159 條之3 第3
    款規定，證人丙○○前於警詢所為之陳述，自得為證據。
四、又按刑事訴訟法第159 條之1 所稱得為證據之被告以外之人
    於審判外向法官所為之陳述，及於偵查中向檢察官所為之陳
    述，立法者係以被告以外之人（含共同被告、共犯、被害人
    、證人等）因其陳述係在法官面前為之，故不問係其他刑事
    案件之準備程序、審判期日或民事事件或其他訴訟程序之陳
    述，均係在任意陳述之信用性已受確定保障之情況下所為，
    因此該等審判外向法官所為之陳述，應得作為證據；另以刑
    事訴訟法規定檢察官代表國家偵查犯罪、實施公訴，依法有
    訊問被告、證人、鑑定人之權，且實務運作時，偵查中檢察
    官向被告以外之人所取得之陳述，原則上均能遵守法律規定
    ，不致違法取供，其可信性甚高，為兼顧理論與實務，而對
    被告以外之人於偵查中向檢察官所為之陳述，除顯有不可信
    之情況者外，得為證據。乃同法第159 條第1 項所謂得作為
    證據之「法律有規定者」之一，為有關證據能力之規定，係
    屬於證據容許性之範疇。而被告之反對詰問權，屬憲法第8
    條第1 項規定「非由法院依法定程序不得審問處罰」之正當
    法律程序所保障之基本人權及第16條所保障之基本訴訟權，
    不容任意剝奪。又被告得以詰問證人，以被告或其辯護人在
    場為前提。上開得為證據之被告以外之人於審判外向法官所
    為之陳述及於偵查中向檢察官所為之陳述，就本案被告而言
    ，事實上均難期有於另案法官審判外或檢察官偵查中行使反
    對詰問權之機會。從而，於事實審法院審判實務中，案內遇
    有此類未能賦予被告行使詰問權之供述證據，即應依刑事訴
    訟法第273 條第1項 第5 款、第8 款及第171 條規定，於準
    備程序期日訊明、曉諭被告或其辯護人是否聲請傳喚該被告
    以外之人以踐行人證之調查程序，使被告或其辯護人針對該
    被告以外之人於審判外向法官及於偵查中向檢察官所為之陳
    述，有補足行使反對詰問權之機會。而除有類如刑事訴訟法
    第159 條之3 所列各款之情形以外，均應傳喚該被告以外之
    陳述人到庭依法具結，給予被告或其辯護人詰問，或依同法
    第163 條第1 項、第167 條之7 規定為詢問之機會。故尚未
    經被告行使詰問權之被告以外之人於審判外向法官所為之陳
    述及於偵查中向檢察官所為之陳述，應屬未經完足調查之證
    據，非謂當然無證據能力，不容許作為證據（最高法院95年
    度臺上字第6675 號 判決意旨參照）。經查，另案被告丙○○於其所涉販賣第二級毒品案件之偵查、審判中所為之供述
    ，固均未經具結，惟其係以被告而非證人身份而為陳述，並
    非以證人身分而為陳述，自不得以其未經具結而認該陳述對
    於本案被告甲○○並無證據能力；而證人丙○○屢經原審及
    本院依法傳喚、拘提而不獲，被告事實上已無從行使其對質
    詰問權，且其於偵查及審判中所為陳述，亦無不正取供等不
    可信情形，且檢察官、法官於訊問前均已依刑事訴訟法第95
    條告知其權利，足確保該陳述符合其真意，應認具有特別可
    信之情況，自亦得為證據。
貳、實體部分：
一、訊據被告甲○○固坦承其有於前揭時地與另案被告丙○○見
    面，再開車搭載另案被告丙○○前往高雄市○○區○○路、
    三多路口，與另一姓名真實姓名、年籍不詳之成年男子見面
    ，使該男子得以將前揭甲基安非他命5 大包交付予另案被告
    丙○○，其又開車搭載另案被告丙○○及前揭甲基安非他命
    5 大包至前揭被查獲地點，並由另案被告丙○○將前開甲基
    安非他命攜下車，欲交付予綽號「蘋果」之男子，惟未及交
    付，即為警查獲等事實，惟矢口否認有何販賣第二級毒品犯
    行，辯稱：該另一姓名真實姓名、年籍不詳之成年男子係丁○○，伊並非與丁○○共同販賣第二級毒品，是因另案被告
    丙○○向伊表示，有積欠「春男」金錢，如由另案被告丙○○自行向丁○○買毒品，則該筆款項會被春男扣抵，而懇請
    伊幫忙向丁○○購買毒品，其禁不住另案被告丙○○之要求
    ，基於幫助朋友之情義，始勉強同意幫另案被告丙○○向丁○○聯繫購買毒品事宜，伊自始自終均未接觸到金錢及毒品
    ，亦未取得任何販毒所得云云；被告之辯護人則辯稱：按被
    告所供述涉案情節，至多僅構成幫助持有第二級毒品罪云云
    。經查：
  (一)綽號「蘋果」之男子因欲購得甲基安非他命，而經由另案被
    告丙○○以電話與被告甲○○聯絡，經商討決定以每公斤51
    萬元購買5 公斤後，先由被告甲○○駕駛前揭自用小客車至
    高雄市○○區○○街36巷2 之9 號前停車場與另案被告丙○○及「蘋果」見面，「另案被告丙○○即將「蘋果」所交付
    之現金210 萬元轉交予被告甲○○，被告甲○○旋駕駛前開
    車輛搭載另案被告丙○○前往高雄市○○區○○路與武慶路
    口與另一姓名、年籍不詳之成年男子見面（即被告甲○○所
    稱之丁○○）後，被告甲○○、另案被告丙○○均下車，由
    該男子將前揭車輛開走，至駛回時已將裝於塑膠袋內之甲基
    安非他命5 大包放置於該車後座座椅處，被告甲○○再駕駛
    前開車輛搭載另案被告丙○○及攜前揭毒品回前揭被查獲地
    點，由另案被告丙○○將該甲基安非他命5 大包帶下車，欲
    交付予「蘋果」之人而尚未交付時，即為埋伏之員警當場查
    獲等事實，業經另案被告丙○○於警詢、偵查及法院審理時
    證述明確（見卷附高雄縣政府警察局鳳山分局鳳警移字第19
    76號偵查案卷第1 頁至第7 頁、臺灣高雄地方法院檢察署93
    年度偵字第16917 號卷第4 至6 頁，21、22頁、93年度蒞字
    第7619號卷第8 頁反面、第9 頁）；此外，扣得之甲基安非
    他命5 大包，經檢驗結果，含外包裝袋毛重5031.67 公克，
    總淨重為4947.75 公克，均含第二級毒品甲基安非他命成分
    ，而經抽檢其中1 袋結果，純度達90.3% 之事實，亦有扣案
    之甲基安非他命5 大包，及內政部警政署刑事警察局刑鑑字
    第0930175863號鑑驗通知書各1 份在卷可資佐證（見高雄縣
    政府警察局鳳山分局鳳警移字第1976號偵查案卷第14頁、本
    院卷第162 頁）。從而，前揭姓名、年籍不詳之成年男子販
    賣第二級毒品甲基安非命予被告丙○○與綽號「蘋果」之人
    ，而被告甲○○亦以前揭方式參與其中之事實，即堪認定。
  (二)本案經檢察官依法對另案被告丙○○所使用之0000000000號
    行動電話核發通訊監察書，實施通訊監察結果，發現被告丙○○於93年8 月24日下午5 時30分左右，撥打被告甲○○持
    用之0000000000號行動電話予被告甲○○，其通訊內容為：
    「（丙○○）『蘋果』剛才打電話給我，台北那硬拜託要4
    用，51啦，..... 這樣有辦法嗎？」、「（甲○○）：4 喔
    ，我不給他『帶』」、「（丙○○）不用啦！就到他那而已
    ，他的不用，我們兩個這樣。」、「（甲○○）好啦。」、
    「（丙○○）差不多幾點要下來？」、「（甲○○）我是在
    市內，在這喔？」、「（丙○○）對。」、「（甲○○）我
    收拾一下。」、「（丙○○）他現在還是沒下來，他現在還
    未下來，現在不知要還是不要？」、「（甲○○）好啦。」
    、「（丙○○）我要跟他說幾點？」、「（甲○○）他們到
    我就能幫他們處理啊？」；又被告丙○○於同日下午7 時2
    分左右，撥打前揭行動電話予被告甲○○，其通訊內容為：
    「（丙○○）他說身上220 多，他是跟我們說4 ，看能不能
    5 ，剩下不夠的部分回去隨匯下來，看你怎樣？你若不要就
    4 。」、「（甲○○）你看怎樣？」、「（丙○○）我看不
    要緊，因為那個跟蘋果也『介』那個」、「（甲○○）不是
    ，我講不對，我今天一件40萬耶，沒關係啦！我等他們。」
    、「（丙○○）這樣好，我就他說5 ？」、「（甲○○）好
    啦。」、「你8 點半會到嗎？」、「（甲○○）會。」、「
    （丙○○）8 點半在那相等。」、「（甲○○）好。」（高
    雄縣政府警察局鳳山分局鳳警刑移字第1976號偵查案卷第9
    、10頁）；上開譯文中之「一用」是指一公斤，「51」指51
    萬，且內容是有關甲安非他命之交易，業經另案被告丙○○
    陳明在卷（見前開筆錄）；而被告甲○○亦承認另案被告丙○○有透過伊欲以每公斤51萬元向他人購買甲基安非他命5
    公斤，及自另案被告丙○○處取得現金210 萬元之事實（原
    審卷第28頁、287 頁），顯見前開通話譯文即係被告甲○○
    與另案被告丙○○間洽談本件買賣甲基安非他命之過程無訛
    。
  (三)被告甲○○雖稱本案真正之賣主係「丁○○」，而本件依另
    案被告丙○○之陳述，雖可知確有另一名不詳姓名男子存在
    。惟綜觀前揭2 次電話內容，另案被告丙○○先撥電話予被
    告甲○○，表示「蘋果」欲以每公斤51萬元購買甲基安非他
    命4 公斤，被告甲○○即答稱不幫忙對方「帶」，另案被告
    王國稱「不用啦，就到他（應指「蘋果」）那而已」。被告
    甲○○則稱「好啦」，並於另案被告丙○○詢其「我要跟他
    說幾點？」時，被告甲○○亦稱「他們到我就能幫他們處理
    啊」；其後另案被告丙○○再撥電話予被告甲○○，表示「
    蘋果」欲將購買甲基安非他命之數量提高為5 公斤，惟因所
    攜款項不足，詢其能否先給付部分款項，其餘款項則以匯款
    方式交付，被告甲○○則於徵詢被告丙○○「你看怎樣？」
    ，另案被告丙○○則表示「蘋果」也「介」（台語）那個後
    ，被告甲○○立即表示允諾，並即約定下午8 時30分見面等
    過程，可知被告甲○○不僅與另案被告丙○○商議交易之時
    間、地點，亦磋商可購買之毒品數量及金額，甚至就不足之
    款項，亦立即同意以匯款方式處理，而非表示需與貨主商量
    ，是倘如被告甲○○所稱，其就整個毒品交易過程未居於主
    導地位，又如何能自由決定交易毒品之時間、地點乃至於交
    易之數量及金額，甚至就不足之款項，亦同意「蘋果」稍後
    再行匯款；從而，應認被告甲○○就本案毒品交易，確居主
    導地位，而與前揭姓名、年籍不詳之成年男子有販賣之共同
    犯意聯絡，被告甲○○前揭辯詞，則與事實不符。又另案被
    告丙○○於警詢、偵查及審判中，均供稱係綽號「蘋果」之
    人欲向被告甲○○購買甲基安非他命，全未提及其係拜託被
    告甲○○向綽號「春男」之真實姓名、年籍不詳之人購買甲
    基安非他命之事（見卷附高雄縣政府警察局鳳山分局鳳警移
    字第1976號偵查案卷第1 頁反面至第3 頁、臺灣高雄地方法
    院檢察署93年度偵字第16917 號卷第2 、3 頁，10、11 頁
    、93年度蒞字第7619號卷第8 頁反面、第9 頁）。而另案被
    告丙○○為出面購買毒品之人，按其所涉情節，與販賣毒品
    之人為對向關係，尚不具共犯關係，則無論本案毒品實際賣
    方為何人，均與其是否構成犯罪較無關係，如據實供承本案
    毒品之賣方為何人，亦不致對其更不利，是則倘被告甲○○
    前揭辯詞屬實，被告丙○○當無理由指稱其係向被告甲○○
    而非「丁○○」購買毒品，而為被告甲○○不利之供述，復
    參酌前開通訊監察譯文內，亦未提及「春男」之人，是被告
    甲○○前揭辯詞，自難採信。
  (四)再以自己犯罪之意思而參與犯罪構成要件之行為，或以幫助
    他人犯罪之意思而參與犯罪構成要件之行為，均屬刑法第28
    條所規定之正犯（最高法院27年度上字第1333號判例參照）
    。經查，被告甲○○除前述決定販賣數量、金額及付款方式
    外，尚包括搭載另案被告丙○○，及自另案被告丙○○處先
    取得販賣毒品款項，再將款項交付予前揭姓名、年籍不詳之
    成年男子，事畢後又載運被告丙○○與甲基安非他命5 大包
    返回被查獲地點，則無論就雙方買賣毒品之合意、物之交付
    行為，其均參與其中，當屬參與實行「販賣」第二級毒品之
    構成要件行為，至為明確。
  (五)又審酌現今社會毒品氾濫，政府為杜絕毒品對人民之危害，
    查緝甚嚴，法律對販賣毒品者也予以重刑處罰，此為媒體經
    常報導之事項，被告甲○○既為知識健全之成年人，自無不
    知之理，卻仍甘冒觸犯重刑之風險，而販賣甲基安非他命給
    他人，且一次販賣之甲基安非他命數量多達5 公斤，數量甚
    多，交易總金額高達255 萬元，及由前開通訊監察譯文中，
    可知其與另案被告丙○○談中，就販賣之數量及價格多所斟
    酌，足認被告甲○○主觀上有營利之意圖，可以認定。
  (六)綜上所述，被告甲○○及其辯護人所辯前揭情詞，均不足採
    信，本案被告甲○○與前揭姓名、年籍不詳之成年男子共同
    販賣第二級毒品甲基安非他命之事實，自堪認定。
  (七)被告甲○○雖稱前開通訊監察譯文並未顯示其與另案被告丙○○之全部分對話，惟經本院勘驗結果，錄音譯文與錄音內
    容相符，有勘驗筆錄可參（本院卷第125 頁），至於被告及
    其辯護人雖稱依通聯紀錄，當日被告甲○○與另案被告丙○○間尚有一通通話紀錄，但無譯文資料，惟本件查獲單位於
    查獲另案被告丙○○後，即將全部之譯文及監聽錄音帶全部
    隨另案被告丙○○移送臺灣高雄地方法院檢察署檢察官偵辦
    ，並無留底，有海岸巡防總局南部地區巡防局97年2 月14日
    函可參（本院卷第112 頁），而經本院調取另案被告丙○○
    之前開案件，亦未發現有被告甲○○所稱之其他監聽錄音帶
    或譯文存在。而本院審酌依前開證據資料，足以認定被告甲○○確有販賣第二級毒品，自無再行查證必要；又被告甲○○雖聲請傳訊丙○○及丁○○以證明其所辯係真正，惟其二
    人均經本院傳喚及拘提無著，且本件事證明已明，自無再行
    傳喚必要，均附此敘明。
二、訊據被告甲○○、乙○○、戊○○三人對前揭與共犯康立凱
    、邱晏昱等人共同製造第三級毒品愷他命之犯罪事實均坦承
    不諱，核其等所述情節大致相符，並有通訊監察書及其譯文
    可參（見臺灣高雄地方法院檢察署96年度偵字第9044號卷第
    11至21頁、第29至39頁、原審卷第307 至311 頁）及附表一
    、二、三所示之物扣案可佐；而扣案如附表一、二之物，經
    送法務部調查局鑑定，其結果如附表一、二備註欄所示，有
    法務部調查局調科壹字第09622160050 號鑑定書可證（臺灣
    高雄地方法院檢察署96年度偵字第9044號卷第198 至220 頁
    ）。再第三級毒品愷他命之製造，一般須經：1.格林納反應
    階段，2.取代階段，3.溴化階段，4.胺化階段，5.異構化階
    段，6.再結晶階段等製成，始能獲得愷他命成品；而依扣案
    附表一、二所示之物，已達最二個階段之異構化階段（指將
    原料鹽酸羥亞胺（HYDROXYLIMINE HCL） 與苯甲酸乙酯溶劑
    混合後，以180 度C 加熱下經半小時以上攪拌所製成之毒品
    ）及純化階段（指將異構化階段合成之愷他命，經去除雜質
    及再結晶處理，使之純化），亦為前開鑑定書所敘明；則被
    告3 人已成功製造出第三級毒品愷他命成品之事實，亦堪認
    定。綜上所述，應認被告3 人前揭自白與事實相符，得為認
    定其犯罪之依據。本案被告3 人犯罪事證明確，其犯罪事實
    已經證明，應予依法論科。至於被告乙○○及戊○○雖稱其
    等有供出毒品來源並因而破獲，請依毒品防制條例第17條規
    定減輕其法定刑。惟其等所供之康立凱及邱晏昱均係共同製
    造第三級毒品之正犯，並非毒品防制條例第17條所稱之毒品
    來源，自無依該條規定減輕其法定刑餘地，附此敘明。
三、按行為後法律有變更者，適用行為時之法律，但行為後之法
    律有利於行為人者，適用最有利於行為人之法律，刑法第2
    條第1 項定有明文。再按就法律變更，比較時應就罪刑有關
    之共犯、未遂犯、想像競合犯、牽連犯、連續犯、結合犯，
    以及累犯加重、自首減輕暨其他法定加減原因（如身份加減
    ）與加減例等一切情形，綜其全部罪刑之結果而為比較（最
    高法院95年度第8 次刑庭會議決議參照）。本件被告甲○○
    犯如事實欄一所示之犯行後，刑法業於94年2 月2 日修正公
    佈，並於95年7 月1 日施行，經查(一)被告甲○○行為後，刑
    法第33條第5 款業已修正施行；修正後刑法第33條第5 款規
    定「罰金：新臺幣1,000 元以上，以百元計算之。」與修正
    前刑法第33條第5 款規定「罰金：1 元以上。」不同。比較
    新舊法結果，本件關於法定刑罰金部分以舊法較有利於被告
    。(二)關於數罪併罰定應執行刑，依修正前刑法第51條規定，
    宣告多數有期徒刑者，於各刑中之最長期以上，各刑合併之
    刑期以下，定其刑期，但不得逾20年，而依修正後之刑法第
    51條第5 款規定，宣告多數有期徒刑，定應執行刑最長不得
    逾30年。經比較結果，自應以行為時法即修正前刑法規定對
    被告甲○○較為有利。從而，就被告所犯如事實欄一所示之
    罪，自應依修正前刑法之規定，與其所犯事實欄二所示之罪
    合併定應執行之刑。(三)又修正前刑法第37條第2 項規定：宣
    告6 月以上有期徒刑，依犯罪之性質認為有褫奪公權之必要
    者，宣告1 年以上10年以下褫奪公權；修正後刑法第37條第
    2 項規定：宣告1 年以上有期徒刑，依犯罪之性質認為有褫
    奪公權之必要者，宣告1 年以上10年以下褫奪公權。惟因從
    刑附屬於主刑，除法律有特別規定者外，依主刑所適用之法
    律，而不單獨為新舊法之比較。
四、論罪科刑部分：
  (一)核被告甲○○所為前揭事實欄一之行為，係犯毒品危害防制
    條例第4 條第2 項之販賣第二級毒品罪。又被告甲○○與前
    揭姓名、年籍不詳之成年男子就本案販賣第二級毒品之犯行
    ，應論以共同正犯。另被告甲○○持有第二級毒品之低度行
    為應為販賣之高度行為所吸收，不另論罪。
  (二)按愷他命屬毒品危害防制條例第2 條第2 項第3 款所明定之
    第三級毒品，是核被告甲○○、乙○○、戊○○所為前揭事
    實欄二之犯行，均係犯毒品危害防制條例第4 條第3 項之製
    造第三級毒品罪。被告甲○○、乙○○、戊○○與共犯邱晏
    昱、康立凱間就前揭製造愷他命之犯行，有犯意聯絡及行為
    分擔，均為共同正犯。
  (三)原審以被告等三人罪證明確而予論罪科刑，固非無見，惟關
    於被告甲○○販賣給丙○○之第二級毒品甲基他命，既已交
    付給丙○○而脫離其持有，自無再於被告甲○○之販賣第二
    級毒品罪名下宣告沒收銷燬之必要；且就被告甲○○部分未
    就罰金部分未比較新舊法之適用；又附表三編號所示之門號
    0000000000號之行動電話，係被告甲○○所有且供聯絡製造
    第三級品所用之物，業經被告甲○○陳明在卷，並有通訊監
    察譯文可參，自屬供製造第三級毒品所用之物，原判決未予
    宣告沒收，均有未洽。被告甲○○上訴意旨否認販賣第二級
    毒品，及認製造第三級毒品部分，量刑過重，另被告乙○○
    及戊○○則認其等有供出毒品來源並因而破獲，雖均無理由
    ，惟原判決既有可議之處，自應予撤銷改判。
  (四)爰審酌第二級毒品甲基安非他命之危害至大，施用者不只殘
    害自身，其因施用毒品而散盡家財、連累家人，或為籌措買
    毒費用鋌而走險屢屢犯罪者，更不可勝計，故販賣毒品所造
    成之社會問題其大，本案被告甲○○與前揭姓名、年籍不詳
    之成年男子為求牟利，竟無視上情，而散播毒害於國人，惡
    性深重，又渠等共同販賣上開毒品予被告丙○○及「蘋果」
    ，數量高達5 公斤，價值達200 餘萬元，且其甲基安非他命
    純度其高，有上開扣案之甲基安非他命5 大包及各該鑑定報
    告為憑，雖幸為警及時查獲，但其惡性不輕鉅；又目前法律
    對施用第三級毒品之行為，尚無罰則規定，因而濫用法律列
    管之第三級毒品如愷他命藥物之行為，於近年來日益氾濫，
    毒害國民健康至深，被告甲○○、乙○○、戊○○均明知上
    情，仍執意與共犯康立凱、邱晏昱等人共同製造第三級毒品
    愷他命，且被告3 人所製成之愷他命數量總計甚多，如未為
    警及時查獲，所製成之成品大量流入市面，對於國人身心健
    康及社會治安將造成重大危害，並考量被告甲○○為實際出
    資者，與擁有製造技術之康立凱合作，係居於主導地位，被
    告乙○○、戊○○等人則為受邀參與共同製造毒品，被告乙○○、戊○○於本案共犯關係中參與之角色較低等情，暨被
    告3 人之犯案動機、品行、生活狀況、智識程度等一切情狀
    ，分別量處如主文第2 至3 項所示之刑，並就被告甲○○部
    分定應執行有期徒刑16年6 月，至公訴人具體求處被告甲○○有期徒刑16年，則略嫌過輕。並考量本案被告甲○○販賣
    第二級毒品及被告甲○○、乙○○、戊○○等三人製造第三
    級品之犯罪性質，而有褫奪公權之必要，爰均諭知褫奪公權
    ，其期間分如主文第2 至3 項所示，以資懲警。再被告戊○○之辯護人雖以被告戊○○涉犯程度輕微、參與時間非長等
    情，請求本院依刑法第59條酌減其刑，而公訴人亦就被告乙○○、戊○○均僅具體求處低於法定最低刑期之有期徒刑3
    年6 月，惟查被告3 人製造之第三級毒品愷他命之數量甚鉅
    ，如均流入市面，對社會大眾危害重大，已如前述，而被告
    乙○○、戊○○均為具正常智識程度之成年人，本應自行判
    斷其行為之違法性及對大眾之危害程度，並對自身行為負責
    ，仍不得以智慮淺薄或參與程度較低等理由，酌減其刑責，
    是以本院認本案就被告乙○○、戊○○所犯前揭犯行，以毒
    品危害防制條例第4 條第3 項法定本刑5 年以上有期徒刑處
    斷，猶屬妥適，並無情輕法重、顯堪憫恕之情形，併此敘明
    。
  (五)沒收部分：
  1.被告甲○○所犯販賣第二級毒品犯行部分：
    被告甲○○與共犯即姓名年籍不詳之成年男子共同販賣毒品
    所得為210 萬元，應依同條例第19條之規定，諭知與該姓名
    年籍不詳之成年男子連帶沒收，如一部或全部不能沒收時，
    以其財產抵償之。至未扣案被告甲○○所有之0000000000號
    行動電話一具，依監聽通訊譯文為被告甲○○所有且供聯絡
    販賣第二級毒品交易之用，雖未扣案，惟不能證明業已滅失
    ，亦應依同條例第19條第1 項之規定沒收之，如全部或一部
    不能沒收時，追徵其價額或以其財產抵償之。另甲基安非他
    命5 大包及其包裝袋，均因販賣而交付予另案被告丙○○，
    而脫離其持有，依法自不得宣告沒收。
  2.被告甲○○、乙○○、戊○○共犯製造第三級毒品犯行部分
    ：
  (1)扣案如附表一所示之物（不含附表一編號8 、9 、11、12、
    13、14、18、20、23所示物品上所殘留之愷他命成分），分
    別係被告3 人製造毒品所用之原料、工具及裝盛前揭製成品
    之器具，係製造第三級毒品愷他命所用之物，且屬被告甲○○所有，業據被告甲○○自承在卷（見96年度偵字第9044號
    卷第24頁），扣案附表三編號3 之所示之號行動一具，為
    被甲○○告所有，且供聯絡製造所用之物，為被告甲○○自
    承在卷，復有通訊監察譯文可參，應均依毒品危害防制條例
    第19條第1 項之規定，並依共同正犯共同責任原則，對於被
    告3 人均宣告沒收之。
  (2)另按毒品危害防制條例第2 條第2 項規定，毒品依其成癮性
    、濫用性及對社會危害性分為四級，並就製造、運輸、販賣
    、意圖販賣而持有、以非法方法使人施用、引誘他人施用及
    轉讓等不同品項毒品之行為，分別定其處罰。至施用或持有
    第三、四級毒品，因其可罰性較低，故予除罪化，僅就施用
    及持有第一、二級毒品科以刑罰。惟鑑於第三、四級毒品均
    係管制藥品，特於同條例第11條之1 明定無正當理由，不得
    擅自持有；第18條第1 項後段復規定查獲之第三、四級毒品
    ，無正當理由而擅自持有者，沒入銷燬之。從而，依同條例
    第18條第1 項後段應沒入銷燬之毒品，應專指查獲之施用、
    持有第三、四級毒品而言；倘係查獲之製造、運輸、販賣轉
    讓之第三、四級毒品，既屬同條例相關法條明文規定處罰之
    犯罪行為，即非該條項應沒入銷燬之範圍。又同條例第19條
    第1 項所定「供犯罪所用或因犯罪所得之物」，係指犯第4
    條至第9 條、第12條、第13條或第14條第1 項、第2 項之罪
    所用或所得之物，不包括毒品本身在內，自不得為第三、四
    級毒品之沒收依據。同條例對於查獲之製造、運輸、販賣、
    意圖販賣而持有、以非法方法使人施用、引誘他人施用及轉
    讓第三、四級毒品之沒收，並無特別規定，如其行為已構成
    犯罪，則該毒品即屬不受法律保護之違禁物，應回歸刑法之
    適用，依刑法第38條第1 項第1 款之規定沒收之 (最高法院
    95年度臺上字第911 號判決意旨參照)， 是本案扣案如附表
    二所示之含有第三級毒品愷他成分之物，及附表一編號8、9
    、11、12、13、14、18、20、23所示物品上所殘留之愷他命
    ，自均應依刑法第38條第1 項第1 款規定，對被告3 人均宣
    告沒收之。
  (3)至扣案如附表三編號1 、2 所示之物，則均查無證據證明係
    供本案製造犯罪所用或所得之物，且非違禁物，爰不為沒收
    之諭知。附表三編號3 所示門號0000000000號行動電話，雖
    係被告甲○○，但無證據證明與製造第三級毒品有關，依法
    自不得諭知沒收，均併予敘明。
據上論結，應依刑事訴訟法第369 條第1 項前段、第364 條、第
299 條第1 項前段，毒品危害防制條例第4 條第2 項、第3 項、
第18條、第19條第1 項，刑法第2條 第1 項、第11條、第28條、
第37條第2 項、第38條第1 項第1款 、第51條第8 款，修正前刑
法第51條第5 款，判決如主文。
本案經檢察官陳建年到庭執行職務。
中    華    民    國    97    年    4     月    30    日
                  刑事第三庭    審判長法  官  周賢銳
                                      法  官  黃憲文
                                      法  官  黃仁松
以上正本證明與原本無異。
如不服本判決應於收受本判決後10日內向本院提出上訴書狀，其
未敘述上訴理由者，並得於提起上訴後10日內向本院補提理由書
狀（均須按他造當事人之人數附繕本）「切勿逕送上級法院」。
中    華    民    國    97    年    4     月    30    日
                                      書記官  馬蕙梅
附錄本件判決論罪科刑法條：
毒品危害防制條例第4條
製造、運輸、販賣第一級毒品者，處死刑或無期徒刑；處無期徒
刑者，得併科新臺幣1千萬元以下罰金。
製造、運輸、販賣第二級毒品者，處無期徒刑或 7年以上有期徒
刑，得併科新臺幣7百萬元以下罰金。
製造、運輸、販賣第三級毒品者，處 5年以上有期徒刑，得併科
新臺幣5百萬元以下罰金。製造、運輸、販賣第四級毒品者，處3
年以上10年以下有期徒刑，得併科新臺幣3百萬元以下罰金。
製造、運輸、販賣專供製造或施用毒品之器具者，處1年以上7年
以下有期徒刑，得併科新臺幣1百萬元以下罰金。
前5 項之未遂犯罰之。
附表一：
┌──┬────────┬──┬──┬────────────────────┐
│編號│名      稱      │單位│數量│備                                    註│
├──┼────────┼──┼──┼────────────────────┤
│ 1  │氨水            │桶  │1   │                                        │
├──┼────────┼──┼──┼────────────────────┤
│ 2  │活性炭          │袋  │1   │                                        │
├──┼────────┼──┼──┼────────────────────┤
│３  │苯甲酸乙酯      │箱  │1   │                                        │
├──┼────────┼──┼──┼────────────────────┤
│４  │鹽酸            │箱  │1   │                                        │
├──┼────────┼──┼──┼────────────────────┤
│５  │甲醇            │桶  │2   │                                        │
├──┼────────┼──┼──┼────────────────────┤
│６  │無水酒精        │箱  │1   │                                        │
├──┼────────┼──┼──┼────────────────────┤
│７  │真空馬達        │個  │2   │                                        │
├──┼────────┼──┼──┼────────────────────┤
│８  │高溫玻璃燒杯    │個  │7   │含第三級毒品愷他命成份殘留              │
├──┼────────┼──┼──┼────────────────────┤
│９  │塑膠量桶        │個  │2   │含第三級毒品愷他命成分殘留              │
├──┼────────┼──┼──┼────────────────────┤
│１０  │烤燈            │個  │1   │                                        │
├──┼────────┼──┼──┼────────────────────┤
│  │玻璃濾瓶        │個  │2   │含第三級毒品愷他命成品殘留              │
├──┼────────┼──┼──┼────────────────────┤
│  │陶瓷漏斗        │個  │2   │含第三級毒品愷他命成品殘留及先驅物      │
│    │                │    │    │HYDROXYLIMINE 成分殘留                  │
├──┼────────┼──┼──┼────────────────────┤
│  │鋼鍋            │個  │3   │含第三級毒品愷他命成份殘留              │
├──┼────────┼──┼──┼────────────────────┤
│  │鐵盤            │個  │4   │含第三級毒品愷他命成份殘留              │
├──┼────────┼──┼──┼────────────────────┤
│  │濾紙            │盒  │4   │                                        │
├──┼────────┼──┼──┼────────────────────┤
│  │電子秤          │個  │1   │                                        │
├──┼────────┼──┼──┼────────────────────┤
│  │電風扇          │座  │1   │                                        │
├──┼────────┼──┼──┼────────────────────┤
│  │酸鹼測試器      │個  │2   │含第三級毒品愷他命成份殘留              │
├──┼────────┼──┼──┼────────────────────┤
│  │空氣清淨機      │臺  │1   │                                        │
├──┼────────┼──┼──┼────────────────────┤
│  │電熱攪拌機      │臺  │1   │含第三級毒品愷他命成份殘留及先驅物      │
│    │                │    │    │HYDROXYLIMINE 成分殘留                  │
├──┼────────┼──┼──┼────────────────────┤
│  │電磁爐          │臺  │1   │                                        │
├──┼────────┼──┼──┼────────────────────┤
│  │夾鏈袋          │包  │1   │                                        │
├──┼────────┼──┼──┼────────────────────┤
│  │攪拌棒          │個  │2   │含第三級毒品愷他命成份殘留              │
├──┼────────┼──┼──┼────────────────────┤
│  │洗淨劑          │箱  │1   │                                        │
├──┼────────┼──┼──┼────────────────────┤
│  │純水機          │臺  │1   │                                        │
└──┴────────┴──┴──┴────────────────────┘
附表二：
┌──┬────────┬──┬──┬────────────────────┐
│編號│名      稱      │單位│數量│備                                    註│
├──┼────────┼──┼──┼────────────────────┤
│ 1  │黑水（扣押物編號│桶  │1   │含第三級毒品愷他命及先驅物HYDROXYLIMINE │
│    │1-1）           │    │    │成分，淨重約5200公克，愷他命純度20.70%，│
│    │                │    │    │純質淨重約1076.40 公克                  │
├──┼────────┼──┼──┼────────────────────┤
│ 2  │白水（扣押物編號│鍋  │1   │含第三級毒品愷他命成分，淨重約5689公克，│
│    │1-2）           │    │    │純度39.50%，純質淨重約2247.16 公克      │
├──┼────────┼──┼──┼────────────────────┤
│ 3  │咖啡色泥狀物（扣│杯  │1   │含第三級毒品愷他命及先驅物HYDROXYLIMINE │
│    │押物編號1-3 ）  │    │    │成分，淨重約2948公克，愷他命純度49.96%，│
│    │                │    │    │純質淨重約1472.82 公克                  │
├──┼────────┼──┼──┼────────────────────┤
│ 4  │咖啡色泥狀物（扣│杯  │1   │含第三級毒品愷他命及先驅物HYDROXYLIMINE │
│    │押物編號1-4 ）  │    │    │成分，淨重約167 9 公克，愷他命純度41.81%│
│    │                │    │    │，純質淨重約701.99公克                  │
├──┼────────┼──┼──┼────────────────────┤
│ 5  │咖啡色泥粉末（扣│包  │1   │含第三級毒品愷他命成分，淨重約1441公克，│
│    │押物編號1-5 ）  │    │    │純度79.04%，純質淨重約1138.97 公克      │
├──┼────────┼──┼──┼────────────────────┤
│ 6  │白色粉末（扣押物│包  │1   │含第三級毒品愷他命成分，淨重約753 公克，│
│    │編號1-6）       │    │    │純度80.14%，純質淨重約603.45公克        │
├──┼────────┼──┼──┼────────────────────┤
│ 7  │咖啡色泥粉末（扣│包  │1   │含第三級毒品愷他命成分，淨重約1296公克，│
│    │押物編號1-7 ）  │    │    │純度60.49%，純質淨重約783.95公克        │
│    │                │    │    │                                        │
├──┼────────┼──┼──┼────────────────────┤
│ 8  │白水（扣押物編號│桶  │1   │含第三級毒品愷他命成分，淨重約9350公克，│
│    │2）             │    │    │純度20.52%，純質淨重約1918.62 公克      │
└──┴────────┴──┴──┴────────────────────┘
附表三：
┌──┬────────┬──┬──┬────────────────────┐
│編號│名           稱 │單位│數量│備                                    註│
├──┼────────┼──┼──┼────────────────────┤
│ 1  │房屋租賃契約書  │本  │1   │在屏東縣內埔鄉○○路34號之製毒處所查獲  │
├──┼────────┼──┼──┼────────────────────┤
│ 2  │行動電話        │具  │3   │同上                                    │
├──┼────────┼──┼──┼────────────────────┤
│ 3  │行動電話        │具  │2   │在高雄市小港區○○○路129 號扣得        │
│    │                │    │    │門號0000000000號壹具                  │
│    │                │    │    │門號0000000000號壹具                  │
└──┴────────┴──┴──┴────────────────────┘


司法院資訊處製作；財團法人民間司法改革基金會備份。
